臺灣基隆地方法院刑事裁定　　　　　　　　　　　　　九十一年度交聲字第四號
　　原處分機關　交通部公路局臺北區監理所基隆監理站
　　異　議　人
　　即受處分人　乙○○
右列受處分人因違反道路交通管理處罰條例案件，對於交通部公路局臺北區監理所基
隆監理站於中華民國九十一年三月二十日所為之裁決（原處分案號：基監字第裁四二
─ＡＩ0000000號），聲明異議，本院裁定如左：
    主      文
異議駁回。
    理      由
一、原處分意旨略以：異議人即受處分人乙○○於民國九十年十二月十五上午十一時
    五十八分許，駕駛Ｔ八─七九一六號自用小客車行經臺北市○○路與東興街口，
    因紅燈越線臨時停車，不遵守道路交通標線之指示，為警依道路交通管理處罰條
    例第六十條第二項第三款之規定，製單舉發，經核尚無不合，爰依上開法條裁處
    異議人罰鍰新臺幣（下同）九百元，並依同條例第六十三條第一項之規定，對異
    議人記違規點數一點等語。
二、異議意旨則略以：異議人於揭時間，本欲駕駛車輛由臺北市○○路右轉東興街方
    向行駛，惟因當日之行車流量龐大、車行擁擠，異議人因而無法順利右轉，其時
    ，異議人駕駛車輛已逾越路口劃設之停止線，適前方之交通號誌亦已由「綠」轉
    「黃」，異議人為遵號誌行駛，始在路口處臨時停車，是異議人臨時停車逾越停
    止線之事實，係於黃燈狀態下發生，異議人並無紅燈越線臨時停車之行為；再者
    ，異議人於臨時停車後，雖曾欲倒車後退進入停止線內，然因異議人後方之車輛
    眾多，為免危及他車安全，異議人始放棄倒車之舉措，故異議人停車逾越停止線
    實非得已。既異議人於前揭時間並無紅燈越線臨時停車之事實，員警以此為由對
    異議人製單舉發，異議人自難甘服，爰依法請求撤銷原處分等語。
三、按汽車駕駛人，駕駛汽車有不遵守道路交通標誌、標線、號誌之指示者，而本章
    各條無處罰之規定者，處新臺幣九百元以上一千八百元以下罰鍰；汽車駕駛人有
    第六十條第二項第三款情形者（即駕駛汽車不遵守道路交通標誌、標線、號誌之
    指示），記違規點數一點，道路交通管理處罰條例第六十條第二項第三款、第六
    十三條第一項第一款分別定有明文；復按汽車行駛至有號誌之交岔路口，遇有前
    行或轉彎之車道交通擁塞時，應在路口停止線前暫停，不得徑行駛入交岔路口內
    ，致燈號轉換後，仍未能通過妨礙其他車輛通行，道路交通安全規則第一百零二
    條第一項第十二款亦有明文規定。
四、經查：異議人於九十年十二月十五日，在臺北市○○路與東興街口，確有紅燈越
    線臨時停車之情節，業據證人甲○○攜本件自動照相舉發之舉發相片到庭說明翔
    實，且有甲○○提出之舉發照片乙幀附卷足憑，堪認異議人確有不遵守道路交通
    標線指示之違規行為無訛。異議人雖以前情置辯，然縱其所辯屬實，惟駕駛人駕
    駛汽車行經交岔路口時，本即應注意隨時保持路口淨空，遇有交通擁塞之情形，
    應先於路口停止線前暫停，待前行或轉彎車道內之車輛完全駛離路口，始得繼續
    前行乙節，乃為任何駕駛人皆應遵守之交通規則，不容異議人諉稱不知，異議人
    行經臺北市○○路、東興街口時，既遇有車行擁擠之情況，本即不應率然將車輛
    駛入路口，況且，據異議人描述當時行車狀況之情節以觀，異議人能否於號誌容
    許之時間內通過路口，尚屬未知，則其主觀上就「或可能未及於燈號轉換前離開
    路口」乙節，當有所認識，詎異議人仍冒然駕駛車輛逾越停止線進入路口，進而
    陷自己於紅燈逾越停止線之狀態，其行為違反交通規則，乃情極灼然之事實，是
    異議人自不得以其係於黃燈狀態下逾越停止線等辯詞為由，以解免其不遵守道路
    標線指示之違規責任；再者，異議人既有未遵道路交通標線指示之行為，其事後
    究係因何理由致無從自行排除其違規行為，均與其違規行為成立與否無涉，是異
    議人辯稱因恐倒車行為將危及其他車輛，始未將車輛倒退回停止線內乙節，尚無
    從為異議人得以於紅燈狀態下越線停車之正當理由。綜上所述，本院認原處分機
    關就異議人於九十年十二月十五日紅燈越線臨時停車，不遵守道路交通標線指示
    之行為，爰引前開規定，裁處異議人罰鍰九百元並記違規點數一點之決定，並無
    不當，從而，本件異議為無理由，應予駁回。
五、據上論斷，應依道路交通案件處理辦法第十九條，裁定如主文。
中      華      民      國      九十一      年      四      月  二十二  日
                                臺灣基隆地方法院交通法庭
                                    法      官  王 慧 惠
右正本證明與原本無異。
對於本件裁定如有不服，應於收受送達後五日內，向本院提出抗告書狀，敘述抗告之
理由，抗告於臺灣高等法院。
                                    書  記  官  陳 俊 德
中      華      民      國      九十一      年      四      月  二十二  日
